【裁判字號】    97,訴,922
【裁判日期】    980708
【裁判案由】    侵權行為損害賠償
【裁判全文】
臺灣臺南地方法院民事判決               97年度訴字第922號
原      告  交通部台灣區○道○○○路局南區工程處
法定代理人  丙○○
訴訟代理人  乙○○
被      告  泰正交通股份有限公司
法定代理人  甲○○
訴訟代理人  丁○○
上列當事人間請求侵權行為損害賠償事件，經本院於民國98年6
月17日言詞辯論終結，判決如下：
    主      文
被告應給付原告新台幣玖拾壹萬參仟伍佰參拾陸元，及自民國九
十七年五月十五日起至清償日止，按週年利率百分之五計算之利
息。
原告其餘之訴駁回。
訴訟費用新台幣壹萬壹仟貳佰玖拾陸元由被告負擔。
        事實及理由
一、按訴狀送達後，原告不得將原訴變更或追加他訴，但擴張或
    減縮應受判決事項之聲明者，不在此限，民事訴訟法第255
    條第1項第3款定有明文。本件原告起訴依侵權行為之法律關
    係，請求「被告應賠償原告新台幣（下同）1,033,107元」
    ，嗣於民國97年9月8日言詞辯論期日減縮訴之聲明為「被告
    應賠償給付原告994,117元」（本院卷第10頁），又於98年3
    月26日言詞辯論期日擴張訴之聲明為「被告應賠償給付原告
    994,117元，及自97年5月15日起至清償日止，按年息百分之
    5計算之利息」（本院卷第60頁），核本件原告所為聲明之
    減縮、擴張，依前揭說明，應予准許，合先敘明。
二、原告起訴主張：
  (一)訴外人即被告司機張揚駕駛車號IZ-886之曳引車，於95年5
    月12日在國道一號高速公路北向336公里900公尺處，因肇事
    損毀毀高速公路設施，經被告承諾修復在案。
  (二)高速公路係管制道路，若由被告自行僱工進入修復顯有困難
    ，況本處為維護公眾行車安全當即派員先行修復，依修復工
    程實際需要共計1,033,107元，此款項目既為回復原狀所必
    要，當由被告負清償之責。
  (三)上述被告應負損害賠償之責已明，經原告96年9月12日以96
    南工字第107號償還修復費用通知書及97年4月23日南工字第
    0976002539號償還修復費用催繳通知書催繳均置之不理，故
    以本起訴狀繕本送達兼為催繳之通知。
  (四)關於瀝青混凝土回收部分：
    因事故發生於95年5月12日，仍在長鴻營造股份有限公司承
    攬中山高速公路員林至高雄拓寬關廟高雄第561、561T、56l
    C合併標工程之履約期間，故被告所毀損之瀝青混凝土修復
    工程須依政府採購法第22條第1項第6款規定辦理限制性招標
    並辦理契約變更，而中山高速公路員林至高雄拓寬關廟高雄
    第561標工程之原契約之瀝青混凝土挖刨除料之殘值扣除費
    為每噸新台幣174（164＋10）元，若系爭受硬棕油及甲苯汙
    染之瀝青混凝土確實可回收者，應依每噸174元扣除，本次
    回收442噸，合計為新台幣76,908元。
  (五)保險費毋須扣除：
    承包商參與政府機關招標之工程，無非在取得利潤，本案之
    單價分析表內所含之材料由承包商自行準備，其材料費用為
    其成本，在材料費用及應繳納之稅捐外，取得保險費及管理
    費（約佔6%）之利潤自屬合理。關於保險費部份，交通部台
    灣區○道○○○路並無明確之規定應編列多少預算，本處發
    包之工程「國道1第551B、552B標拓寬工程植栽新植工程」
    ，保險費為29,000元，約佔總工程7,960,076元之0.36%；另
    「岡山工務段轄區一般維護工程」保險費12,000元，約佔總
    保險金額4,046,000元之0.29%。一般而言保險費並不超過千
    分之4。
  (六)綜上，爰依據侵權行為及契約之法律關係，提起本件訴訟。
  (七)並聲明：被告應賠償原告994,117元，及自97年5月15日起至
    清償日止，按年息百分之5計算之利息。
三、被告則以：
  (一)瀝青混泥土係可回收再利用，但原告皆未將此扣除。
  (二)原告應將保險費扣除：
    保險費應係每個工程皆要支出之部分，不應該是在被告理賠
    之範圍內，應該是保險公司於理賠原告後，再向被告求償。
  (三)並聲明：原告之訴駁回。
四、兩造不爭執事項：
  (一)訴外人即被告司機張揚駕駛車號IZ-886之曳引車，於95年5
    月12日在國道一號高速公路北向336公里900公尺處，因肇事
    損毀毀高速公路設施，經被告承諾修復。
  (二)對原告提出之單價分析表，除瀝青應扣除回收價格外，其餘
    均不爭執。瀝青混凝土如可回收，依每噸174元扣除，本次
    回收442噸，合計為新台幣76,908元。
  (三)保險費為契約總價之千分之四即3,673元。
五、兩造爭執事項：
  (一)被告得否主張應扣除瀝青回收利用價格？
  (二)原告得否主張保險費由被告負擔？
六、得心證之理由：
  (一)訴外人即被告司機張揚駕駛車號IZ-886之曳引車，於95年5
    月12日在國道一號高速公路北向336公里900公尺處，因肇事
    損毀毀高速公路設施，經被告承諾修復。高速公路係管制道
    路，若由被告自行僱工進入修復顯有困難，原告為維護公眾
    行車安全當即派員先行修復，依修復工程實際需要所支出之
    款項為回復原狀所必要，當由被告負清償之責，兩造對因被
    告之司機肇事損毀毀高速公路設施，業經原告修復，並先支
    付修復費用一節均不爭執，本件所爭執者在：原告主張共計
    支出1,033,107元，惟被告抗辯原告未扣除瀝青回收利用價
    格及保險費不應由被告負擔。
  (二)系爭受硬棕油及甲苯汙染之瀝青混凝土是否確實可回收利用
    ，經本院函詢台灣區瀝青工業同業公會，該會函復「遭受棕
    油及甲苯汙染而刨之瀝青混凝土料尚可回收再利用，雖目前
    回收價格約為250元/T~300元/T，惟各瀝青廠庫存之瀝青混
    凝土刨除料堆置量已過剩，恐影響回收意願」，經再函詢95
    年5月間回收價格，函復瀝青混凝土刨料折價價值分別有135
    元/T及182元/T，此有該公會所附98年5月15日台瀝會字第
    098005476號函（本院卷第85頁）、98年6月1日台瀝會字第
    098005485號函（本院卷第91頁）及所附台南縣歸仁鄉公所
    （明細表）、交通部公路總局第五區養護工程處詳細價目表
    （標單）附卷可稽，準此，被告抗辯應扣除瀝青混凝土刨料
    折價價值並非無據，原告所請求之款項自扣除該回收價值，
    經本院當庭諭知雙方協商同意以174元/T計算，則回收442噸
    ，計76,908元（174元×442），原告請求994,117元扣除後
    為917,209元（994,117元-76,908元=917,209元）。
  (三)保險法所稱保險，謂當事人約定，一方交付保險費於他方，
    他方對於因不可預料，或不可抗力之事故所致之損害，負擔
    賠償財物之行為；保險人對於由不可預料，或不可抗力之事
    故所致之損害，負賠償責任，其立法目的為保險人依保險契
    約所為之保險給付，係因被保險人以保險費為對價將其責任
    轉嫁於保險人所生，故係被保險人賠償責任之承擔，原告自
    行與保險人訂定保險契約，並交付保險費，其自得向保險人
    請求理賠，保險人得代位行使被保險人對於加害人之損害賠
    償請求權時，被保險人即不得再向加害人請求損害賠償。又
    消費者支付保險費之目的，係為增加其生命財產之保障，非
    謂該保險費應由加害人承擔。本件原告請求被告賠償按契約
    總價千分之四計算之保險費3,673元，係對保險制度尚有誤
    會，顯無理由，應予駁回。
七、從而，原告依侵權行為損害賠償之法律關係，請求被告應給
    付原告913,536元（917,209元-3,673元=913,536元），及自
    民國97年5月15日起至清償日止，按週年利率百分之5計算之
    利息。即有理由，應予准許。至原告逾此部分之請求，為無
    理由，應予駁回。
八、本件判決基礎已臻明確，兩造其餘攻攻擊防禦方法及訴訟資
    料經本院審酌後，核與判決不生影響，無逐一論駁之必要，
    併此敘明。
九、訴訟費用之依據：民事訴訟法第79條。
結論：本件原告之訴，為一部有理由，一部無理由，依民事訴訟
法第79條，判決如主文。
中    華    民    國    98    年    7     月    8     日
                        民事第二庭  法  官  侯明正
以上正本係照原本作成。
如對本判決上訴，須於判決送達後20日內向本院提出上訴狀。
中    華    民    國    98    年    7     月    8     日
                                    書記官  程欣怡


司法院資訊處製作；財團法人民間司法改革基金會備份。
